臺灣高等法院臺中分院刑事判決　　　　96年度上訴字第2041號
上　訴　人
即　被　告　丙○○
　　　　　　　　　　現於台灣台中看守所
選任辯護人　楊雯齡律師
上列上訴人因殺人未遂案件，不服臺灣臺中地方法院96年度訴字
第1642號中華民國96年6月27日第一審判決（起訴案號：臺灣臺
中地方法院檢察署96年度偵字第7392號），提起上訴，本院判決
如下：
    主  文
原判決關於丙○○二次殺人未遂（殺害丁○○）部分及定應執行
刑部分均撤銷。
丙○○殺人未遂，處有期徒刑柒年。
其餘被訴殺人未遂（殺害甲○○）部分，上訴駁回。
主文第二項所處有期徒刑柒年，與上訴駁回部分所處有期徒刑伍
年陸月，應執行有期徒刑拾貳年。
    事  實
一、丙○○前因妨害自由案件，經臺灣臺中地方法院於民國92年
    4月19日判處有期徒刑1年，緩刑4年確定。仍不知警惕，於
    緩刑期間內為下述行為：(1)丙○○與丁○○原為男女朋友，
    並同居於臺中縣潭子鄉○○路75巷13號3樓丙○○住處。於
    96年1月28日上午，因兩人發生爭吵，丁○○前往友人住處
    ，並於翌日凌晨3時許，丙○○返家後，由友人甲○○陪同
    進入上開同居地址收拾其個人物品。嗣丁○○先至臥房內收
    拾物品，甲○○與丙○○在客廳內商談丁○○與丙○○先前
    約新臺幣10萬元之金錢糾紛，其後甲○○走至臥室詢問丁○○是否已將物品收拾妥當，丙○○竟萌殺人之犯意，明知以
    鐵橇之堅硬鈍器猛擊他人頭部，極易導致死亡之結果，仍趁
    甲○○進入臥室之際，持鐵撬一支自其身後重擊其頭部數下
    ，甲○○雖以雙手保護頭部，仍不支當場暈厥，並受有頭部
    外傷併腦震盪、頭蓋骨骨折、右手第五掌骨骨折之傷害。
    (2)丁○○隨即阻止丙○○之行為，然丙○○另基於殺人之犯
    意，亦以手持之鐵撬猛擊丁○○之頭部，使其受有顱骨撕裂
    傷約21公分、左額頭撕裂傷2.5公分、鼻撕裂傷3公分、左額
    骨及頭蓋骨骨折等傷害，丙○○並稱：不管你們有多少人上
    來，都會殺了你們等語。其後因丁○○大喊「這不關甲○○
    的事! 」，丙○○遂暫時停止以鐵撬敲繫丁○○之頭部，且
    於丁○○以水灌醒甲○○，並央求丙○○將甲○○送醫時，
    丙○○揚言不准報警，亦不許丁○○離開，雖同意由甲○○
    致電彭雲昌至其住處附近之超商等候接送甲○○就醫；然為
    遂行先前殺害丁○○之犯意，先在上開住處廚房內拿取水果
    刀1把（刀刃長約30公分，該刀未經扣案），並預藏在外套
    口袋後，始於同日清晨4時30分許，駕車搭載甲○○、丁○○至臺中縣潭子鄉○○路○段18號「7-11」超商前，丙○○
    先攙扶甲○○下車，欲返回車上之際，見原坐於副駕駛座之
    丁○○欲趁機逃跑，丙○○即承續前開殺害丁○○之殺人犯
    意，持預藏之水果刀，朝丁○○左頸部劃去，又以刀刺其左
    胸，繼而毆打其頭部，致其受有左側氣胸及皮下氣腫、左頸
    撕裂傷4公分、左肩胛骨撕裂傷2.2公分、左後上臂撕裂傷2
    公分等傷害。後因路人靠近察看，丁○○趁機逃入超商求救
    ，丙○○遂駕車逃逸。甲○○、丁○○經緊急送醫，始倖免
    於死。丙○○嗣於同日14時50分，至臺中縣警察局豐原分局
    頭家派出所投案，警方並扣得其行兇之鐵撬1支。
二、案經丁○○、甲○○訴由臺中縣警察局豐原分局報告臺灣臺
    中地方法院檢察署檢察官偵查起訴。
    理    由
壹、程序方面
    按被告以外之人（包括證人、鑑定人、告訴人、被害人及共
    同被告等）於審判外之陳述雖不符刑事訴訟法第159條之1至
    之4等四條之規定，而經當事人於審判程序同意作為證據，
    法院審酌該言詞陳述或書面陳述作成時之情況，認為適當者
    ，亦得為證據；當事人、代理人或辯護人於法院調查證據時
    ，知有刑事訴訟法第159條第1項不得為證據之情形，而未於
    言詞辯論終結前聲明異議者，視為有前項之同意，同法第15
    9條之5定有明文。立法意旨在於傳聞證據未經當事人之反對
    詰問予以核實，原則上先予排除。惟若當事人已放棄反對詰
    問權，於審判程序中表明同意該等傳聞證據可作為證據；或
    於言詞辯論終結前未聲明異議，基於尊重當事人對傳聞證據
    之處分權，及證據資料愈豐富，愈有助於真實發見之理念，
    且強化言詞辯論主義，使訴訟程序得以順暢進行，上開傳聞
    證據亦均具有證據能力。本件證人丁○○、甲○○固均曾於
    警詢及偵查中為陳述，惟性質屬傳聞證據，且未再於法院審
    理中為陳述，亦查無符合同法第159條之1至之4等前四條之
    情形，被告及其辯護人已知證人上述警詢及偵查筆錄乃傳聞
    證據，均未於言詞辯論終結前對該等筆錄內容異議，依上開
    規定，已擬制同意其有證據能力，本院審酌上開筆錄作成時
    ，較無人情施壓或干擾，亦無不當取供之情形，認為以之作
    為本案之證據亦屬適當，是其於警詢及偵查筆錄之證言自具
    有證據能力。
貳、實體方面
一、被告丙○○對上開事實，於偵審中均坦白承認，核與告訴人
    丁○○、甲○○於警詢及檢察官訊問時詳實之指述相符，並
    有中國醫藥大學附設醫院診斷證明書順天醫院甲種診斷書、
    、現場測繪圖各1紙 (見警卷p19-21)及鐵撬1支扣案可資佐
    憑，足徵被告自白與事實相符。按殺人與傷害致死之區別，
    應以有無殺意為斷，而被害人受傷處所是否致命部位，及傷
    痕之多寡，輕重如何，亦可供認定有無殺意之參考（最高法
    院18年上字第1309號、20年上字第718號判例參照）。又行
    為人主觀上對其行為導致之結果已有認識，進而決意實施之
    ，以實現意欲之結果，即屬故意行為。查頭部為人體要害，
    雖有頭蓋骨加以保護，然如操持連同握柄長達45公分之鐵撬
    ，朝他人頭部猛力揮擊，必然造成顱骨破裂、腦漿四溢之嚴
    重損傷而死亡之結果，而頸部、胸部同為人體要害，頸部皮
    下組織淺薄，血管密佈，而胸部則有心臟、肺部等重要器官
    分布其內，如持刀刃長達30公分之水果刀，朝他人頸部劃去
    或胸部猛刺，必然造成頸部肌肉、血管嚴重損傷及胸部內負
    責氧氣及血液供輸之肺部及心臟受損，導致失血過多或氣胸
    而死亡之結果，均為一般人具備之通識，被告係一心智健全
    之成年人，當無不知之理，被告有此認識，進而實施，且衡
    其行兇結果，以鐵撬揮擊部分均造成被害人頭蓋骨骨折及為
    保護頭蓋骨而以手遮掩之手掌骨骨折，以水果刀劃刺方面，
    刀刃深及左肺，亦造成氣胸、皮下氣腫及左頸撕裂傷，被害
    人均經送醫始免於死亡，足見被告揮擊及劃刺時，用力甚猛
    。再參之被告於持鐵撬敲擊被害人頭部時，亦揚言：「不管
    你們來幾個，我就殺幾個。」等語，已據證人丁○○、甲○○於警詢及偵查中證述屬實（見警卷p7、11、偵卷p16、11)
    。綜上事證情況，堪認被告自白與事實相符之著手揮擊及持
    刀劃刺時，已決意置被害人丁○○、甲○○於死，且以足以
    使人喪失生命之手段實施之，雖被害人經緊急送醫救治，而
    免於死亡之結果，仍無解於被告具有殺人犯意之認定。
    本件事證明確，被告犯行洵堪認定，應予依法論科。
二、核被告丙○○上開犯罪事實欄所載(1)、(2)行為，均係犯刑法
    第271條第2項、第1項之殺人未遂罪。至於事實欄所載(2)行
    為，被告雖先於住處以鐵撬敲擊被害人丁○○頭部，因丁○○代甲○○求情，並請求將與此事無關之甲○○送醫，被告
    始暫時停止以鐵撬猛擊丁○○之行為，然於將甲○○送往被
    告住處附近之7-11超商時，仍預藏水果刀1於外套口袋內，
    足證被告僅同意將甲○○送離伊與丁○○同居處所，然並無
    終止殺害丁○○之犯意，且於短暫時間，駕駛自小客車，搭
    載丁○○、甲○○，並於離其住處不遠巷口即大新路與復興
    路交岔口之門牌號碼台中縣潭子鄉○○路○段18號「7-11」
    超商前，見丁○○意圖脫逃，即持先前預藏欲持以殺害丁○○之水果刀繼續前開殺人犯意，而刺殺被害人胸部及劃殺被
    害人頸部多刀，其先後多次鐵撬及水果刀揮擊、刺殺之行為
    ，乃屬一殺害丁○○之犯意接續多次行為，侵害丁○○一個
    法益，應為接續犯，此部分應屬單純一罪。被告已分別著手
    於殺人（殺害甲○○、丁○○）犯罪行為之實施，而均未發
    生害人死亡之結果，均為未遂犯，應均依刑法第25條第2項
    規定前段之規定減輕其刑。被告所犯上述(1)、(2)殺害甲○○
    及丁○○未遂二罪間，犯意各別，行為互殊，應分論併罰。
三、原審認被告涉犯上開事實欄(1)殺人（甲○○）未遂部分，罪
    證明確，適用刑法第271條第2項、第1項之規定，並審酌：
    被告與甲○○素無冤仇，竟僅因其與丁○○之分手及金錢糾
    紛，即以兇殘手段攻擊被害人甲○○，欲致其等於死地，造
    成被害人甲○○身心莫大之恐懼及傷害，已由其母曾為甲○○支付1萬1千元之醫藥費，及犯罪後，坦承犯行，犯後態度
    尚佳等一切情狀，量處有期徒刑5年6月，至於扣案之鐵撬1
    支，係被告父親所有，非被告所有之物，經被告陳明在卷，
    故不宣告沒收。其認事用法核無違誤，縱令被告業已與被害
    人達成和解，然原審此部分量刑亦堪稱妥適。被告上訴意旨
    ，以其業已賠償被害人15萬元，並已達成和解為由，認為原
    審量刑過重，指摘原判決不當，為無理由，應予駁回。
四、原審就被告涉犯上開事實欄(2)殺人（丁○○）未遂部分，對
    被告論罪科刑，本非無見。惟原判決就被告接續殺害丁○○
    之犯行，認屬二罪，應予分論併罰，顯有失當。被告上訴意
    旨指摘原判決有適用法律之不當，則有理由，此部分應由本
    院予以撤銷改判。爰審酌被告前曾犯妨害自由案件，經原審
    法於判處有期徒刑1年，緩刑4年確定。於緩刑期間，尤不知
    仍謹言慎行、改過遷善，與被害人丁○○間原為同居關係，
    竟僅因分手及金錢糾紛，即以兇殘手段攻擊被害人，欲致其
    於死地，所為造成被害人身心莫大之恐懼及傷害，惟犯後坦
    認犯行，且業已達成和解，並賠償被害人張雅17萬元，有和
    解書1紙在卷可稽，態度尚佳等一切情狀，量處如主文第2項
    所示之刑，並與其上訴駁回部分（殺人未遂罪－殺害甲○○
    部分），定其應執行之刑，以示懲儆。至扣案之鐵撬1支，
    係被告之父以前工作使用之工具，並非被告所有之物，此經
    被告陳明在卷，故不宣告沒收；另被告持以刺殺丁○○之水
    果刀1支，並未扣案，亦非屬違禁物，且被告供明犯後已將
    之棄置於不明路旁，為免執行困難，亦不予宣告沒收，併予
    敘明。
據上論斷，應依刑事訴訟法第368條、第369條第1項前段、第364
條、第299條第1項前段，刑法第271條第2項、第1項、第25條第2
項、第51條第5款，判決如主文。
本案經檢察官乙○○到庭執行職務。
中　　華　　民　　國　　96　　年　　10 　月　　 2　　日
            刑事第六庭    審判長法　官  李  文  雄
                                法　官  邱  顯  祥
                                法　官  林  靜  芬
上列正本證明與原本無異。
如不服本判決與於收受送達後十日內向本院提出上訴書狀，其未
敘述上訴之理由者並得於提起上訴後十日內向本院補提理由書 (
均須按他造當事人之人數附繕本)。
                                書記官  陳  秀  真
中　　華　　民　　國　　96　　年　　10 　月　　 3　　日
中華民國刑法第271條殺人者
，處死刑、無期徒刑或10年以上有期徒刑。
前項之未遂犯罰之。
預備犯第 1 項之罪者，處 2 年以下有期徒刑。
